# 请教陈版，关于此类收购的账务处理及合并

提问人：hrtsex 时间：2015-01-01 16:05:17
一、目前遇到一客户正在执行如下收购，《股权转让协议》的主要内容如下： 1 、受让被收购方51%的股权，款项支付情况为：支付被收购方的原股东 1 元，同时支付 46 万元给被收购方（用于被收购方偿还欠原股东的款项）； 2 、本协议签订日前，被收购方的债权债务归属于原股东（上述人民币 46 万元除外）；于本协议签订后所中标的项目，按“收款自签订转让协议起 1 年内归原股东个人”执行。 二、个人理解： 1 、对于客户支付给被收购方的 46 万元，客户应确认为长期股权投资，而被收购方由于为非同一控制下的企业合并，收到该笔款项作为营业外收入； 2 、针对协议第二条，需支付给原股东个人的款项是否作为利润分配呢？合并过程中是否有需要特殊处理的呢？ 请陈版指教！

回答人：chenyiwei
如果该 46 万元，在收购完成后，收购方不要求被收购方偿还的，则被收购方贷记资本公积，收购方计入对被收购方的合并成本。虽然该交易对于收购方而言是非同一控制下的合并，但对于被收购方而言，收到该 46 万元是新股东对其进行的资本性投入。 针对协议第二条所涉及事项，还需进一步解释其具体背景和操作方法，才能判断其会计处理。

提问人：hrtsex 时间：2015-01-02 11:23:53
我在《中瑞岳华研究2010-2012汇编本》看到如下问题和解答： 问题 25 （重组中约定由原股东承担债务的处理） 问题： 增资扩股协议约定，由老股东承担增资前的部分债务，账务如何处理？ 背景： A公司以 2010 年 9 月 30 日为基准日对B公司进行增资扩股，并同时约定B公司的以下债务事项由其原股东处理与承担：1.所有欠缴的税费滞纳金及罚款；2. 350万银行借款及其利息；3.C公司 20 万借款及利息；4. 向个人借款的 80 万元及其利息；5.基准日至工商变更日的新增借款。新旧股东在约定时，上述事项中所涉及债务的债权人不知情。验资日为 2011 年 5 月 5 日；工商变更日为 2011 年 5 月 17 日。 解答： 由于B公司作为独立法人一直存续下来，债权人不知情，其原有的对债权人的义务并不因为新旧股东的协议而从B公司自动转移至其原股东，经济实质上不可能是债权人与债务人之间的债务重组，债权人并没有对B公司作出任何豁免及条件的改变，债权人与本次增资扩股无关联，也未参与其中的债务约定事项。根据协议约定，新股东加入后不会继续承担上述约定的债务及亏损，但对外B公司仍然应当承担其原来应当承担的义务。因此B公司不能终止确认相应的负债；B公司在收到原股东就相应负债偿还给予的补偿款时（或者由原股东直接代为偿还相关负债时），应作为原股东的额外资本性投入，调整资本公积处理。
假设规定增资扩股前的债权也属于原股东，在收到债权回款的情况下是否也调整资本公积呢？

回答人：chenyiwei
如果原有债权归属于原股东，则应将其剥离。如果目标公司代收款项的，收到时作为对原股东的往来处理。

提问人：zengfengxia 时间：2015-01-04 21:02:38
不好意思，写错了 3 楼的案例是B公司的账务处理，收购日前原股东承担债务的偿还作为B公司的资本公积入账，在A公司的合并报表上有没有特殊的考虑？ 若没有，债权人知情与否对A公司而言存在完全不同的账务处理是否恰当？无论债权人是否知情，这个交易的实质都是A公司收购B公司剥离原股东承担的债务后的净资产。按 3 楼的会计处理，支付的合并对价在包含原股东承担负债的净资产中分摊，会导致A合并报表确认商誉，而相关负债减少又计入股本溢价，会不会影响报表使用人的理解？

回答人：chenyiwei
债权人是否知情并同意，对A的合并报表而言，其影响就是是否同时反映一项负债和一项对被购买方原股东的应收款，但对企业合并会计处理的核心内容如合并成本、可辨认净资产公允价值和商誉的确定等无影响。

提问人：zengfengxia 时间：2015-01-06 09:50:17
谢谢陈版，还是有些模糊， 债权人不知情的前提 B公司角度，收购完成后，原股东偿还由其承担的债务从B公司的角度作为权益性计入资本公积 A公司合并报表的角度，收购日，收购的净资产不包含相关负债，在合并对价分摊时应当同时确认对B公司原股东的其他应收款以抵消这一块负债的影响，相关负债实际得到偿还时在合并报表的角度是其他应收和负债互抵。 这样理解对吗？那以债权人知情并同意的前提下，应当如何考虑呢？

回答人：chenyiwei
可以这样理解。如果债权人知情并同意，那么偿还责任直接转移给原股东，被收购方个别报表层面和购买方合并报表层面都可以终止确认该项被转移的负债，也就不体现对原股东的应收款了，即资产负债同增同减。